【裁判字號】    98,台上,6967
【裁判日期】    981126
【裁判案由】    違反槍砲彈藥刀械管制條例
【裁判全文】
最高法院刑事判決            九十八年度台上字第六九六七號
上  訴  人  台灣高等法院花蓮分院檢察署檢察官
上  訴  人
即  被  告  甲○○
上列上訴人等因被告違反槍砲彈藥刀械管制條例案件，不服台灣
高等法院花蓮分院中華民國九十六年十月二日第二審更審判決（
九十六年度上更(一)字第八六號，起訴案號：台灣花蓮地方法院檢
察署九十四年度偵字第三三九八、三五四六、三五四八號），提
起上訴，本院判決如下：
    主  文
原判決撤銷，發回台灣高等法院花蓮分院。
    理  由
本件原判決認定：緣楊岳勳因與乙○○有過節，乃約請陳順煌幫
忙邀同上訴人即被告甲○○及邱慶祥等人，伺機找乙○○理論。
民國九十四年九月十七日晚間，陳順煌接獲楊岳勳電話通知後，
即通知被告開車前往其位於花蓮縣吉安鄉福興村租屋處，由陳順
煌提供其非法持有之改造手槍二支及子彈，二人共同基於未經許
可持有改造手槍、子彈之犯意聯絡，推由陳順煌負責攜帶仿BERE
TTA 廠92FS型半自動手槍製造，去除槍管內阻鐵而成具殺傷力之
改造手槍一支（含彈匣一個，槍枝管制編號0000000000）及具殺
傷力之土造八mm子彈二顆（各因槍擊及鑑定試射而用罄），被告
則攜帶因不具槍機，無法供擊發子彈使用而未具殺傷力之改造手
槍一支（槍枝管制編號0000000000），暗藏在身上。隨後楊岳勳
等人分別前往花蓮縣花蓮市○○街一七一號之「琉璃海PUB 」找
乙○○尋釁。楊岳勳、陳順煌及被告進入店內後，即喝令乙○○
至店外談判，乙○○不從，楊岳勳即毆打乙○○，旋發現乙○○
方面人多勢眾，楊岳勳乃退出店外，被告為嚇阻對方即自身上取
出前開未具殺傷力之改造手槍一支，作勢朝乙○○瞄準，並做出
扣扳機射擊之動作，以此加害生命、身體之事，恐嚇乙○○致生
危害於安全，惟因彈匣掉落，被告即拾起彈匣退出店外。陳順煌
見狀心猶未甘，乃擅自作主，另基於殺人之故意，取出所攜帶之
上開具殺傷力改造手槍一支，瞄準乙○○之頭、胸部位並扣下扳
機，惟亦因槍枝臨時卡彈，未能擊發，陳順煌遂趁勢再以槍柄敲
打乙○○頭部，致其受有頭部外傷併左側頂骨開放性骨折，並於
調整槍枝後，再接續朝乙○○身軀重要部位扣扳機三次而擊發出
一顆子彈，致乙○○之腹部當場中彈，而受有左側腹壁之槍擊傷
，經送慈濟綜合醫院急救後，始倖免於難。乙○○中彈倒地後，
被告即駕車搭載陳順煌迅速逃離現場，嗣經警循線查獲被告等，
並扣得具殺傷力之子彈一顆、上開未具殺傷力及具殺傷力之改造
手槍各一支等情。因而撤銷第一審關於被告部分之判決，改判依
牽連犯論處上訴人共同未經許可，持有可發射子彈具有殺傷力之
改造手槍罪刑（累犯），固非無見。
惟查：(一)、判決所載理由矛盾者，其判決當然違背法令，刑事訴
訟法第三百七十九條第十四款定有明文。所謂理由矛盾，指所載
理由，彼此抵觸互相齟齬而言。原判決依上揭事實，於理由內謂
：依卷內資料查無其他任何證據足以證明被告於陳順煌持槍遂行
殺人犯行之前或同時，與陳順煌間存有殺人之犯意聯絡，尚難以
被告當時在場，即推認被告亦同具殺人之犯意等語。因而撤銷第
一審論被告與陳順煌共犯殺人未遂罪之判決（原判決理由貳之三
）。然於理由內另又謂：被告對於共犯陳順煌所攜帶之另具有殺
傷力改造手槍、子彈既均知情，則其對陳順煌之非法持有槍、彈
及殺人未遂犯行，事前有犯意聯絡，並有行為分擔，當屬共犯無
訛等語（原判決理由貳、一之(一)）。對於被告是否與陳順煌共犯
殺人未遂罪，理由說明彼此抵觸，自有可議。(二)、原判決認被告
所犯未經許可，持有改造手槍與恐嚇危害安全兩罪間，有方法與
目的之牽連關係，從一重論以未經許可，持有改造手槍罪。然依
原判決所載之前揭事實，如果無誤，被告是否僅單獨以其所攜帶
未具殺傷力之改造手槍恐嚇乙○○，有無以其與陳順煌共同未經
許可持有之具有殺傷力改造手槍及子彈恐嚇乙○○，其所犯共同
未經許可，持有可發射子彈具有殺傷力之改造手槍與恐嚇乙○○
二罪間，是否有牽連關係及如何之牽連關係，仍有欠明瞭而待究
明。原判決對此未詳予調查釐清，剖析明白，遽為上開論斷，尚
有未洽。(三)、證據雖已調查，而其內容尚未完全明瞭者，即與未
經調查無異，如遽行判決，仍屬應於審判期日調查之證據未予調
查。原判決依施清堯、乙○○、涂俊義、黃奕傑、甘正坤之證言
，認定被告係持未具殺傷力之改造手槍，作勢朝乙○○瞄準，並
做出扣扳機射擊之動作，施加恫嚇，此部分係犯恐嚇危害安全罪
。然原判決援引施清堯證稱：雙方人馬拉開之後，就看到有二個
人掏出槍來，第一個人（指被告）有扣扳機三次以上，因為在扣
扳機的時候，沒有注意到彈匣有掉落。乙○○證稱：當時是被告
先拿出第一把槍，瞄準伊身體的上半部（頭及胸部），並做扣扳
機擊發的動作，但沒有擊發，彈匣就掉下去，被告撿起彈匣後往
外走。涂俊義、黃奕傑、甘正坤證稱：伊等看見有二個人掏出槍
來，一個（指被告）先掏出槍來，有舉槍瞄準乙○○，但射擊時
彈匣掉落，撿起彈匣後到外面去，二個人都有持槍瞄準乙○○並
扣扳機、擊發好幾下，但直到最後一槍才順利擊發等語。如果非
虛，則被告是否僅持改造手槍，作勢朝乙○○瞄準，並做出扣扳
機射擊之動作，抑或已持槍瞄準乙○○身體並多次扣扳機，即非
全無疑義。此因與判斷被告此部分行為，究有無殺人之犯意攸關
，自有究明之必要。乃原判決未詳予調查釐清，遽行判決，亦有
未當。檢察官及被告分別提起上訴，指摘原判決不當，非無理由
。按第三審法院應以第二審判決所確認之事實為判決基礎，刑事
訴訟法第三百九十四條第一項前段定有明文。原判決上述之違背
法令，影響於事實之確定，本院無可據以為裁判，仍應將原判決
撤銷，發回原審法院更為審判。被告牽連犯恐嚇危害安全部分，
雖屬不得上訴於第三審法院之案件，但基於審判不可分原則，併
予發回。
據上論結，應依刑事訴訟法第三百九十七條、第四百零一條，判
決如主文。
中    華    民    國  九十八  年   十一   月  二十六  日
                      最高法院刑事第一庭
                          審判長法官  董  明  霈
                                法官  林  茂  雄
                                法官  張  祺  祥
                                法官  黃  正  興
                                法官  陳  東  誥
      本件正本證明與原本無異
                                      書  記  官
中    華    民    國  九十八  年   十二   月    一    日
                                                      K


司法院資訊處製作；財團法人民間司法改革基金會備份。
